臺灣嘉義地方法院民事判決
111年度訴字第254號
原      告  楊宗憲  

被      告  郭駿廷  
上列當事人間請求損害賠償事件，本院於民國111年9月27日言詞
辯論終結，判決如下：     
    主  文
被告應給付原告新臺幣327,387元，及自民國111年4月13日起至
清償日止，按年息百分之5計算之利息。
原告其餘之訴駁回。
訴訟費用由被告負擔百分之47，餘由原告負擔。
本判決第1項得假執行。
    事實及理由
一、原告主張：於民國110年2月16日，原告向中古車行購買車牌
    號碼000-0000號汽車（下稱系爭車輛），價金為新臺幣（下
    同）880,000元。嗣於111年1月13日，被告向原告借用系爭
    車輛使用，同日下午3時40分許在臺東縣大武鄉台9線410.5
    公里處，因自撞發生交通事故，致系爭車輛毀損，經訴外人
    立揚汽車商行就系爭車輛估價修復費用，即如附表一、二所
    示，遠超過其原有價值而不堪修復，兩造因而透過LINE通訊
    軟體協議不修復，並將系爭車輛之殘體以20,000元賣出，被
    告對此並非不知情。之後，兩造有私下調解多次，然被告及
    其家人方面有許多不合理且試圖拖延時間，使原告訴訟時限
    受到損失，故原告向被告請求財產上損害賠償，依系爭車輛
    還未發生事故之殘餘價值，請求被告應賠償700,000元。至
    被告提出二手車天書資料，辯稱系爭車輛之殘值為580,000
    元云云，然該資料不曉得是否是最新的，且所稱之殘值也不
    曉得依據為何；系爭車輛之價金雖是貸款的，且由被告擔任
    保證人，但車輛貸款與本件並無關連。並聲明：被告應給付
    原告700,000元，及自支付命令送達翌日起至清償日止，按
    週年利率百分之5計算之利息。
二、被告答辯略以：原告所憑者無非以臺東縣警察局道路交通事
    故初步分析研判表、事故相片黏貼表作為證據，然實際上該
    些照片並無法證明原告與本件交通事故之因果關係存在，亦
    無法證明原告實際所受損害為何，顯然在舉證上仍有不足。
    原告僅空言泛稱以上開證據，受有700,000元之損害，然該
    些照片因模糊不清且色彩斑駁不堪，致車廠人員無法直接依
    照片進行鑑價，從而估算殘值。又原告於本院言詞辯論時表
    示已將系爭車輛賣出，並賣得20,000元，然實際上縱將系爭
    車輛報廢，仍至少有約50,000元之殘值，顯然原告所述並非
    真實。另原告故意將系爭車輛隱藏，致被告無法順利鑑價，
    以估算殘值，有民事訴訟法第282條之1之適用。故原告請求
    被告應負損害賠償責任，顯屬無據。縱認原告之舉證已足，
    惟系爭車輛仍存有貸款尚未繳清，被告本身為系爭車輛之連
    帶保證人，原告將系爭車輛賣出時，完全未告知被告，則本
    件是否有抵銷之適用或者上開貸款事宜應如何處理，均未見
    原告說明，顯然原告之主張反而會肇生其他紛爭，而不可採
    才是。並聲明：原告之訴駁回；訴訟費用由原告負擔。
三、本院之判斷：
　㈠查被告於111年1月13日向原告借用系爭車輛使用，於同日下午3時40分許途經臺東縣大武鄉台9線410.5公里處，因未注意車前狀況及採取必要之安全措施，車輛打滑，駕駛不當碰撞山壁，致系爭車輛毀損之事實，業據原告提出道路交通事故初步分析研判表、現場圖、照片、估價單、車籍異動登記書、汽車新領牌照登記書為證（見支付命令卷第7至11頁、第34至40頁），並有臺東縣警察局111年5月18日東警交字第1110020721號函及所附道路交通事故談話紀錄表、照片黏貼紀錄表、現場圖、道路交通事故調查報告表㈠、㈡等附卷可稽（見本院卷第33至41頁、第45至47頁），堪信為真實。本件被告應注意能注意而不注意，致肇本件事故，其有過失甚明。又被告之過失行為與系爭車輛受損間，具有相當因果關係，被告應負損害賠償責任。
　㈡按因故意或過失，不法侵害他人之權利者，負損害賠償責任
    ；不法毀損他人之物者，應向被害人賠償其物因毀損所減少
    之價額。民法第184條第1項前段、第196條分別定有明文。
    經查，系爭車輛因被告之上開過失行為，致生損壞，經送立
    揚汽車商行估價結果，其中零件費用如附表一所示1,160,32
    0元、工資費用如附表二所示134,000元，業據原告提出立揚
    汽車商行估價單為證，固堪信為真實。然按物被毀損時，被
    害人除得依民法第196條請求賠償外，並不排除民法第213條
    至第215條之適用。依民法第196條請求賠償物被毀損所減少
    之價額，得以修復費用為估定之標準，但以必要者為限（例
    如：修理材料以新品換舊品，應予折舊），換言之，以新零
    件更換舊零件者，應予折舊（參照最高法院77年度第9次民
    事庭會議決議）。因此，系爭車輛之修復以新零件更換舊零
    件，尚須扣除折舊之部分。而系爭車輛係101年2月出廠，有
    汽車新領牌照登記書為證（見支付命令卷第40頁），迄111
    年1月13日本件事故發生時，已使用10年（101年2月及111年
    1月分別各算1個月）。依行政院所頒固定資產耐用年數表之
    規定，系爭車輛之耐用年限為5年，則系爭車輛之使用已超
    過耐用年限。故參酌營利事業所得稅結算申報查核準則第95
    條前段所定「營利事業折舊性資產，於耐用年限屆滿仍繼續
    使用者，其殘值得自行預估可使用年數並重新估計殘值後，
    按原提列方式計提折舊」，又所得稅法第51條：「固定資產
    之折舊方法，以採用平均法、定率遞減法或工作時間法為準
    則。上項方法之採用及變換，準用第44條第3項之規定；其
    未經申請者，視為採用平均法」，及該法施行細則第48條第
    1款「固定資產之折舊方法，採平均法者以固定資產成本減
    除殘價後之餘額，按固定資產耐用年數表規定之耐用年數平
    均分攤，計算其每期折舊額」之規定，本院認採用「平均法
    」計算其最後一年折舊後之殘值，作為系爭車輛之殘餘價值
    應屬合理。經核原告提出之估價單，其中零件費用為1,160,
    320元，依前揭平均法計算其折舊後零件之殘餘價值為193,3
    87元（計算式：1,160,320/（5＋1）＝193,387，元以下四捨
    五入，即事故發生時舊零件之殘存價值）。另工資費用134,
    000元部分無需折舊，是系爭車輛必要修復之零件、工資費
    用合計為327,387元（193,387元＋134,000元＝327,387元）。
    因之，原告得請求系爭車輛修理費用為327,387元，逾此範
    圍之請求，則屬無據，不應准許。
　㈢被告抗辯：其如果賠償原告，原告應將系爭車輛轉讓給被告
    ，其主張同時履行抗辯云云，然依上所述，被告應賠償金額
    係依修復費用為據，原告無須將系爭車輛轉讓給被告，兩者
    無同時履行問題，是被告上開所辯，並無可採。
　㈣被告抗辯：原告以系爭車輛貸款，其係系爭車輛貸款之保證
    人，如果其賠償原告，原告未拿去繳貸款，變成被告要繳兩
    次，故主張不安抗辯權云云。惟按當事人之一方，應向他方
    先為給付者，如他方之財產，於訂約後顯形減少，有難為對
    待給付之虞時，如他方未為對待給付或提出擔保前，得拒絕
    自己之給付。民法第265條固定有明文。然本件被告應賠償
    原告之金額，與被告擔任系爭車輛貸款之連帶保證人，並非
    基於同一契約所生，兩者無關，原告請求被告賠償，無須提
    出對待給付，本件與民法第265條規定之要件不符，是被告
    上開所辯，並無可採。
　㈤兩造雖分別提出中古車市價查詢資料，然均非係針對系爭車
    輛為鑑價或估價，且縱令同年份同型車之車種，亦有因不同
    之駕駛情況、行駛里程數、保養狀況、有無發生大、小事故
    等因素不同而有不同之中古車價格，故兩造分別提出中古車
    市價查詢資料，尚難逕據以作為認定系爭車輛受損前之車價
    之依據。
  ㈥末按給付有確定期限者，債務人自期限屆滿時起，負遲延責
    任。給付無確定期限者，債務人於債權人得請求給付時，經
    其催告而未為給付，自受催告時起，負遲延責任。其經債權
    人起訴，或依督促程式送達支付命令，與催告有同一之效力
    。民法第229條第1、2項分別定有明文；又遲延之債務，以
    支付金錢為標的者，債權人得請求依法定利率計算之遲延利
    息。但約定利率較高者，仍從其約定利率；而應付利息之債
    務，其利率未經約定，亦無法律可據者，週年利率為百分之
    5。亦為同法第233條第1項及第203條所明定。本件原告請求
    被告應賠償之金額，並未定有給付之期限，原告請求自支付
    命令送達被告之翌日起，按年息百分之5計算之利息，並未
    逾上開規定之範圍，自無不合。查本件支付命令係於111年4
    月12日送達被告，有送達證書為證（見支付命令卷第58頁）
    ，則原告就其勝訴部分，請求自111年4月13日起至清償日止
    ，按年息百分之5計算之利息，洵屬正當，應予准許。
四、綜上所述，原告本於侵權行為損害賠償之法律關係，請求被
    告應給付原告327,387元，及自111年4月13日起至清償日止
    ，按年息百分之5計算之利息部分，為有理由，應予准許，
    逾此範圍之請求，為無理由，應予駁回。
五、又本件所命被告給付之金額，未逾50萬元，爰依民事訴訟法
    第389條第1項第5款規定，依職權宣告假執行。
六、本件事證已臻明確，兩造其餘攻擊防禦方法，經審核結果，
    均不足以影響判決結果，爰不一一論述，附此敘明。
七、訴訟費用負擔之依據：民事訴訟法第79條。
中　　華　　民　　國　　111 　年　　10　　月　　11　　日
                          民一庭法　官　黃茂宏   
以上正本係照原本作成。
如對本判決上訴須於判決送達後20日內向本院提出上訴狀。 
如委任律師提起上訴者，應一併繳納上訴審裁判費。 
中　　華　　民　　國　　111 　年　　10　　月　　11　　日
                                書記官　官佳慧
附表一：零件費用（單位：新臺幣/元）
編號 品名 數量 單價 金額 備註 1 引擎蓋 1 42,850元 42,850元 參照支付命令卷第34至36頁、本院卷第105至109、73至77頁之估價單影本。其中，支付命令卷第36頁品名引擎線組（控制系統）之下，係工資費用部分。 2 引擎蓋後鈕 2 4,850元 9,700元  3 引擎蓋隔熱墊 1 7,485元 7,485元  4 右前葉子板 1 22,150元 22,150元  5 左前葉子板 1 22,150元 22,150元  6 前保桿 1 28,955元 28,955元  7 水箱護罩 2 4,750元 9,500元  8 前保桿內鐵 1 14,720元 14,720元  9 前保桿保麗龍 1 8,450元 8,450元  10 水箱架總成 1 37,850元 37,850元  11 前大燈總成（左、右） 2 33,450元 66,900元  12 水箱 1 9,300元 9,300元  13 冷排 1 6,800元 6,800元  14 散熱風扇 1 8,450元 8,450元  15 散熱風扇模組 1 8,100元 8,100元  16 右前門空件 1 81,280元 81,280元  17 牛擔 1 36,500元 36,500元  18 方向主機 1 31,850元 31,850元  19 前避震器總成 2 28,450元 56,900元  20 前平衡桿 1 8,850元 8,850元  21 前下三角架 2 3,800元 7,600元  22 前李仔串 2 1,700元 3,400元  23 右前輪仰角 1 17,850元 17,850元  24 右前輪軸承 1 3,300元 3,300元  25 右前輪ABS感應線 1 4,850元 4,850元  26 鋁圈 1 21,500元 21,500元  27 右前內規 1 32,500元 32,500元  28 右前劍尾 1 31,750元 31,750元  29 集氣箱 1 4,750元 4,750元  30 機油冷卻器 1 9,850元 9,850元  31 汽門蓋 1 8,400元 8,400元  32 汽缸蓋 1 89,800元 89,800元  33 引擎前蓋 1 16,980元 16,980元  34 前段排氣管 1 18,500元 18,500元  35 曲軸皮帶盤 1 4,700元 4,700元  36 水泵浦 1 5,850元 5,850元  37 引擎線組（噴油系統） 1 38,750元 38,750元  38 安全氣囊  278,500元 278,500元  39 安全氣囊電腦 1    40 儀錶板     41 引擎線組（控制系統） 1 42,750元 42,750元                                    合   計    1,160,320元  

附表二：工資費用（單位：新臺幣/元）　
編號 品名 數量 單價 金額 備註 1 引擎拆裝工資 1 37,000元 37,000元 參照支付命令卷第36頁之估價單影本。至於本院卷第79、111頁之估價單影本，品名雖與左列相同，但金額係事故發生半年後之收費標準來計算，價值上有落差，故不採之。 2 板金拆換工資（含安全氣囊拆換） 1 68,000元 68,000元  3 引擎蓋烤漆（內、外） 1 6,000元 6,000元  4 前保桿烤漆 1 4,000元 4,000元  5 前左、右葉子板烤漆 2 4,000元 8,000元  6 水箱架烤漆 1 3,500元 3,500元  7 右內規烤漆 1 3,500元 3,500元  8 右前門烤漆 1 4,000元 4,000元                                    合   計    134,000元